臺灣臺中地方法院刑事判決　　　　　　　　　　　　　九十三年度易字第六四八號
　　公　訴　人　臺灣臺中地方法檢察署檢察官
　　被　　　告　丁○○
右列被告因詐欺案件，經檢察官提起公訴（九十三年度偵緝字第一二號、九十三年度
偵字第一六０四號、第一六七五號），本院判決如左：
    主  文
丁○○連續意圖為自己不法之所有，以詐術使人將本人之物交付，累犯，處有期徒刑
拾月；又共同意圖為自己不法之所有，以詐術使人將本人之物交付，處有期徒刑肆月
；應執行有期徒刑壹年。
    犯罪事實
一、丁○○曾因偽造文書案件，經臺灣彰化地方法院以民國八十六年度易字第四四七
    號判決判處有期徒刑四月確定，經入監執行後，於八十六年九月十四日縮刑期滿
    執行完畢。詎其猶不知悔改，明知其於八十七年間在苗栗縣苗栗市○○路四三三
    號經營之「海裕水產食品行」，已陷於無支付能力之狀態，且其本人並無履約之
    真意，竟仍基於為自己不法所有意圖之概括犯意：(一)先於八十七年八月二十九日
    ，至臺中市○○街二十一號，佯稱係「藍正夫」本人，並交付「藍正夫」之名片
    一張，而向乙○○訂購價值新臺幣（下同）四十五萬元之罐頭一批，致乙○○不
    疑有他，依約送貨至「海裕水產食品行」後，再交付以「藍正夫」為發票名義人
    之華南商業銀行苗栗分行支票三張（帳號均為：00-000000-0，票號分別為：HB0
    000000、HB0000000、HB0000000號，到期日分別為八十七年九月三日、九月二十
    日、九月十日，面額分別為二十二萬元、二十萬元、三萬元；又上開支票存款帳
    戶因係丁○○向所其僱用之員工藍正夫借得使用，故並無偽造有價證券之問題）
    ，以示有付款之意，惟隨即搬離上址逃匿無蹤。嗣乙○○於票載發票日屆至後提
    示前揭支票，因存款不足遭到退票，復尋丁○○無著，始悉遭到詐騙情事。(二)丁○○復承前概括犯意，於八十八年間，在臺中縣太平市○○路二一一號虛設「滿
    盈水產調理食品行」，而於同年七月十七日至二十九日間，以「黃武仁」之名義
    ，陸續向「戊○○○事業股份有限公司」（下稱「寬達公司」）詐購總計價值三
    十九萬四千九百一十元之白蝦、草蝦等水產貨品，除其中六萬八千元之貨款係以
    現金支付外，另並交付以「江旭騰」為發票名義人、面額十六萬五千元之臺灣銀
    行板橋分行支票一張（帳號：6692-8，票號： AD0000000），以取信於「寬達公
    司」（惟該「江旭騰」之支票存款帳戶於八十八年七月三十日經臺灣銀行板橋分
    行列為拒絕往來戶），而陸續於同年八月四日至八月九日間，再向「寬達公司」
    詐購得價值三十五萬六千七百一十元之水產貨品。嗣因「寬達公司」屆期提示前
    揭「江旭騰」名義之支票不獲兌現後，始知受騙。而丁○○則於「寬達公司」追
    償中，次第以開立本票之方式拖延時間，並於清償其中十二萬元之欠款後，旋即
    逃匿無蹤。
二、丁○○於九十二年間，另行起意，而與林水吉（另經檢察官通緝中）及另姓名年
    籍不詳之成年男、女子各一人，共同基於意圖為自己不法之所有之犯意聯絡，於
    九十二年四月十日，由林水吉冒稱係「陳松彥」（譯音），而以電話聯絡之方式
    ，向「勝寶實業股份有限公司」（下稱「勝寶公司」）訂購價值十七萬四千七百
    四十六元五角之魚貨，嗣該公司之員工甲○○於翌日下午二時許，依約送貨至雲
    林縣斗南鎮○○街五十五號前，並將魚貨卸下後，旋由前述不詳姓名之女子佯稱
    係「陳松彥」之妻，而以至其家中取款為由，引開甲○○，丁○○、林水吉及姓
    名不詳之男子，則趁隙將魚貨搬上丁○○向不知情之張嘉興借得之ＵＲ─四八０
    七號自用小貨車後駛離逃匿，嗣甲○○收款無著，復行駕車返回卸貨處，始知受
    騙情事，復經民眾告知記下之丁○○所駕車輛車牌號碼而報警循線查獲丁○○。
三、案經乙○○、寬達公司訴由臺灣臺中地方法院檢察署檢察官、甲○○訴由雲林縣
    警察局斗南分局報告臺灣雲林地方法院檢察署呈請臺灣高等法院檢察署令轉臺灣
    臺中地方法院檢察署檢察官偵查起訴。
    理  由
一、訊據被告丁○○固對於：(一)「海裕水產食品行」有於八十七年八月二十九日，向
    乙○○訂購價值四十五萬元之罐頭，並由其交付以「藍正夫」為發票名義人之支
    票三張以給付貨款，惟嗣後並未兌現；(二)其曾於八十八年七及八月間，陸續向「
    寬達公司」購買水產品（總計三十九萬餘元），惟並未償還全部貨款（依其所述
    ，已以現金償還其中十六萬五千元之貨款，僅欠二十餘萬元尚未償還）；(三)其於
    九十二年四月十一日，確曾向張嘉興借得車牌號碼ＵＲ─四八０七號之自用小貨
    車，而於該日下午二時許，在雲林縣斗南鎮○○街五十五號前，與林水吉及另名
    姓名年籍不詳之男子，共同將卸於該處之魚貨三、四十箱搬運上車載離現場等情
    坦承不諱，惟矢口否認有何詐欺取財之犯行，辯稱：(一)「海裕水產食品行」為藍
    正夫所經營，伊僅係受僱於藍正夫，依藍正夫之指示行事，且上開交易，係由藍
    正夫先與乙○○接洽後，再由伊與乙○○商談；(二)「滿盈水產調理食品行」為黃
    武仁所經營，伊係受僱於黃武仁，且伊於與「寬達公司」人員（陳邦駿）洽談之
    時，黃武仁亦在場；而其於嗣後，亦有陸續償還「寬達公司」之貨款；(三)九十二
    年四月十一日，伊向張嘉興借得該車牌號碼ＵＲ─四八０七號之自用小貨車，係
    用以載運飲料至雲林縣北斗鎮，供參與大甲媽祖出巡之香客飲用，其間因林水吉
    以電話聯絡，託其至雲林縣斗南鎮○○街五十五號前協助載運魚貨，伊始駕車至
    該處並協助林水吉幫運魚貨，惟並無參與林水吉之詐欺犯行云云。
二、惟查：
  (一)右揭犯罪事實欄所載(一)部分之事實，業據證人即告訴人乙○○於檢察官訊問中證
    （指）述明確，並有乙○○提出之「藍正夫」名片影本一張、支票及退票理由單
    影本各三紙附卷可稽。且證人藍正夫業於檢察官訊問中明確證稱：伊係受僱於被
    告丁○○在「海裕水產食品行」任職，系爭華南商業銀行苗栗分行之支票存款帳
    戶，亦係被告攜伊前往開戶，且於開戶完成後，即供被告使用等語；告訴人乙○○亦於八十八年一月二十一日檢察官訊問中，指認在庭之藍正夫並非向伊訂購罐
    頭之人，其另於八十八年三月十六日檢察官訊問中，依據口卡片指認被告始為冒
    「藍正夫」之名向其訂購貨品者；且被告亦曾以「藍正夫」之名，出示「藍正夫
    」之名片向陳怡玉購物一情，亦據證人陳怡玉於檢察官訊問中證述明確。被告明
    知「藍正夫」之支票存款帳戶資金不足，而仍提出「藍正夫」之名片、假冒「藍
    正夫」之名義向告訴人乙○○訂貨，嗣後又逃匿無蹤，藉以躲避債務，其有犯罪
    事實欄(一)部分所載之犯行甚明。
  (二)右揭犯罪事實欄所載(二)部分之事實，亦據證人即告訴代理人沈宏祥（為「寬達公
    司」員工）於檢察官訊問中證（指）述甚詳，並有「寬達公司」提出之出貨明細
    表、支票及退票理由單、「黃武仁」名片各影本一張、本票影本四張為證。被告
    雖迭稱：伊係受僱於「黃武仁」，「寬達公司」與「滿盈水產調理食品行」之交
    易過程，「黃武仁」亦在現場云云。然「寬達公司」於與被告交易當時，別無自
    稱「黃武仁」之人在場，相反的，係被告自稱為「黃武仁」並提出「黃武仁」之
    名片之情，業據證人即寬達公司之業務員陳邦駿於檢察官訊問中證述甚明；參諸
    該「滿盈水產調理食品行」實際上並未為營利事業之登記（見九十二年度偵續字
    第六三號卷第三十九頁臺中縣政府函），均足認被告確有如犯罪事實欄(二)部分所
    載之犯行。
  (三)再犯罪事實欄所載二、部分之事實，亦據證人甲○○（「勝寶公司」員工）迭於
    警詢及檢察官訊問中證述甚詳，並有「勝寶公司」之銷貨單一紙附卷可稽（附於
    雲林縣警察局斗南分局行事案件偵查卷第十一頁）。雖證人甲○○無法確認被告
    丁○○為當時在場之人，惟此業為被告所自承無訛；另該ＵＲ─四八０七號之自
    用小貨車，確係被告於九十二年四月十一日向證人張嘉興所借得一情，亦據證人
    張嘉興於警詢及檢察官訊問中證述屬實。雖被告否認有詐取「勝寶公司」魚貨之
    犯意，然其於案發當日中午十二時許，始在彰化縣埔心鄉向證人張嘉興借得該自
    用小貨車，卻於當日下午二時許，即已出現在雲林縣斗南鎮，且其於向證人張嘉
    興借車當時，即已言明係欲載魚貨使用，足見其所稱：伊向證人張嘉興借得自用
    小貨車後，先載運飲料至雲林縣北斗鎮，供參與大甲媽祖出巡之香客飲用，嗣因
    林水吉於中午時以電話聯絡，託其至斗南鎮○○街五十五號前協助載運魚貨云云
    ，要屬不實。其有犯罪事實欄所載二、部分之犯行，亦堪予認定。
三、核被告丁○○所為，係犯刑法第三百三十九條第一項之詐欺取財罪。其就犯罪事
    實欄一、部分所載之數次犯行，時間緊接，方法相同，又係觸犯構成要件相同之
    罪名，顯係基於概括犯意為之，應依連續犯之規定論以一罪，並依法加重其刑。
    至其所為如犯罪事實欄二、部分之犯行，與犯罪事實欄一、部分之犯行已相距三
    年餘，無從認有連續犯之裁判上一罪關係，應認係另行起意，予以分論併罰。而
    其與林水吉及另姓名年籍不詳之成年男、女子各一名間，就犯罪事實欄所載二、
    部分之犯行，有犯意之聯絡及行為之分擔，為共同正犯。次查，被告曾因偽造文
    書案件，經臺灣彰化地方法院以八十六年度易字第四四七號判決判處有期徒刑四
    月確定，經入監執行後，於八十六年九月十四日縮刑期滿執行完畢等情，有臺灣
    高等法院被告全國前案紀錄表在卷可按，其於受有期徒刑之執行完畢後，五年內
    再犯本件犯罪事實欄一、部分所載有期徒刑以上之罪，為累犯，應依法遞加重其
    刑。爰審酌被告不思以正當途徑獲取財物，卻迭為此詐騙他人之行為，且其素行
    非佳，犯後復未能坦承犯行，其於案發後，雖迭稱欲與告訴人和解，實則並無具
    體之行動（被告迄本院審理中，始與勝寶公司告訴代理人曾義興達成和解；另其
    所提附於本院卷第五十七頁之與告訴人乙○○和解撤回告訴狀，因無乙○○之簽
    名，尚非可信），而其冒名訂貨之犯罪手段，另足以生損害於遭冒名之人（如：
    藍正夫）及其歷次詐騙所得之財物價值等一切情狀，分別量處如主文所示之刑，
    並定其應執行刑，以示懲儆。
據上論斷，應依刑事訴訟法第二百九十九條第一項前段，刑法第五十六條、第二十八
條、第三百三十九條第一項、第四十七條、第五十一條第五款，罰金罰鍰提高標準條
例第一條前段，判決如主文。
本案經檢察官丙○○到庭執行職務。
中      華      民      國    九十三    年     十二     月      三      日
                          臺灣臺中地方法院刑事第六庭
                              審判長法  官 簡  源  希
                                    法  官 林  念  祖
                                    法  官 鄧  敏  雄
右正本證明與原本無異。
如不服本判決，應於判決送達後十日內向本院提出上訴狀，上訴於臺灣高等法院臺中
分院( 須附繕本 )。
                                    書記官
中      華      民      國    九十四    年       一     月      三      日
附錄本案論罪科刑法條全文：
刑法第三百三十九條第一項
意圖為自己或第三人不法之所有，以詐術使人將本人或第三人之物交付者，處五年以
下有期徒刑、拘役或科或併科一千元以下罰金。
